【裁判字號】    89,台上,2891
【裁判日期】    890525
【裁判案由】    違反著作權法
【裁判全文】
最高法院刑事判決                              八十九年度台上字第二八九一號
    上 訴人 即
    自  訴  人  美國ＳＮＫ公司
    代  表  人  神野義一(YOSHIKAZU JINNO）住同右(送達代收人：蔡瑞生律師)
    代  理  人  蔡瑞生律師
                陳長文律師
    被      告  乙○○
                甲○○
    共      同
    選任辯護人  蕭雄淋律師
                幸秋妙律師
右上訴人因自訴被告等違反著作權法案件，不服台灣高等法院中華民國八十七年二月
二十四日第二審更審判決（八十六年度上更(一)字第一○四八號，自訴案號：台灣台北
地方法院八十三年度自字第六○四號），提起上訴，本院判決如左：
    主  文
原判決撤銷，發回台灣高等法院。
    理  由
本件原判決以自訴意旨略稱，自訴人即上訴人美國ＳＮＫ公司（SNK Corporation of
America)及案外人日本ＳＮＫ公司（SNK Corporation)係知名電視遊樂器及電視遊樂
器用之程式卡帶等商品之製造銷售商，其中日本ＳＮＫ公司創作之「Art of Fightin
g」及「Fatal Fury2」等電視遊樂器遊戲，廣泛流通於我國、美國、日本及其他伯恩
或世界著作權公約會員國境內。前揭電視遊樂器遊戲之程式卡帶或ＩＣ電路機板藉由
電視遊樂器或其他機械設備於螢幕上顯示之影像視聽著作，由上訴人美國ＳＮＫ公司
以書面協議取得該視聽著作之專有權利，並全部在美國境內首次發行，且已向美國著
作權之主管機關（United States Copyright Office）依法辦理註冊登記。依西元一
九九三年即民國八十二年七月十六日我國與美國簽署生效之「北美事務協調委員會與
美國在台協會著作權保護協定」第一條第三項乙款、同協定之其他相關條款，及我國
著作權法第四條等相關規定，前揭上訴人著作權亦應受我國著作權法之保護。而設址
於台北市○○路○段三○一巷四之四號一樓之松驊企業股份有限公司（下稱松驊公司
）負責人乙○○、及甲○○未經上訴人之授權，即於八十二年間起，自仿製上訴人
前揭電視遊樂器遊戲之ＩＣ電路機板，其軟體所顯示之畫面，乃前揭上訴人視聽著作
之重製；並以銷售國內外市場為常業，謀取不法利益，嚴重侵害上訴人之著作權。經
上訴人於八十二年八月二十四日以新台幣（下同）十一萬五千元於松驊公司所在地購
得仿冒上訴人之「Fatal Fury2」電視遊樂器之ＩＣ電路機板十片；另透過義大利Int
evideo S.R.L.公司協助，由義大利以美金四千元向松驊公司訂購並收到「Art of Fi
ghting 」及「Fatal Fury2」ＩＣ電路機板各五片，該ＩＣ電路機板所顯示之影像內
容與上訴人之著作物幾乎完全相同，因認被告等均涉違反著作權法第九十四條罪嫌等
語。惟經審理結果，認為不能證明被告等犯罪，因而維持第一審諭知被告等無罪之判
決，駁回上訴人在第二審之上訴。固非無見。
惟查，(一)、上訴人於第一審即指訴甲○○於八十二年六、七月間，為乙○○經營之松
驊公司銷售「Art of Fighing」及「Fatal Fury2」仿冒品各五片予義大利Intevideo
 S.R.L.公司，並提出甲○○與該 Intevideo S.R.L.公司往來傳真信函、試用訂單、
估價單、款等文件，以及Intevideo S.R.L.公司行銷主任Agliata Giouanni宣誓書
為證（見第一審卷第七十八至九十七頁），此為甲○○於調查中所不否認（見八十三
年度偵字第一三二一號卷第十二頁）。甲○○於一九九二年六月二日傳真予 Intevid
eoS.R.L.公司信函中，即表明出售「Art of Fighing」及「Fatal Fury2 」主機板，
該公司何來此主機板販賣﹖；且上訴人一再陳述其公司產品（即真品）為一片主機板
加上各種遊戲卡匣，仿冒品則為單一ＩＣ電路主機板，而甲○○於上述傳真信函中又
表明該松驊公司所製造者為單一主機板，並非主機板加上卡匣等情，則甲○○所販賣
之「Art of Fighing」及「Fatal Fury2 」倘係真品，何須特別強調其產品為單一主
機板，並非主機板加上卡匣之情事﹖其所販賣者是否為仿冒品﹖不能無疑。再者，Ag
liata Giouanni於宣誓書中陳稱，甲○○代表松驊公司賣予伊公司之「Art of Fighi
ng」及「Fatal Fury2 」確係仿冒品，此等不利於被告等之事證何以不足採信﹖原審
未詳細調查並於理由中論述，亦未傳訊該Agliata Giouanni作證，以明究竟，自屬未
盡調查能事之違誤。(二)、上訴人為蒐集被告等不法事證，曾由其代理人委託晨企業
管理公司負責人陳增基於八十二年八月四日向甲○○購得「Fatal Fury2 」主機板十
片，交予代理人收存，此有陳增基筆錄及洽購上述主機板經過之報告一份附卷為證（
見八十三年度偵字第一三二一號卷第十四至二十頁）。此交易之經過亦為甲○○所承
認（見同上卷第十二頁）。該十片主機板經上訴人堅指為被告等偽製之仿冒品。則上
述陳增基向甲○○洽購上述主機板以為蒐證之經過情節，能否資為不利於被告等之認
定，原審未循此深入調查，並於理由中論斷，亦屬調查未盡，不無疏誤。上訴人上訴
意旨，指摘原判決不當，非無理由，應認仍有撤銷發回更審之原因。
據上論結，應依刑事訴訟法第三百九十七條、第四百零一條，判決如主文。
中      華      民      國    八十九    年      五      月    二十五    日
                              最高法院刑事第八庭
                                  審判長法官  吳  雄  銘
                                        法官  池  啟  明
                                        法官  石  木  欽
                                        法官  郭  毓  洲
                                        法官  吳  三  龍
      右正本證明與原本無異
                                              書  記  官
中      華      民      國    八十九    年      五      月     三十     日


司法院資訊處製作；財團法人民間司法改革基金會備份。
